臺灣高等法院民事判決　九十一年度上字第七二○號
　　上　訴　人　　甲○○
　　法定代理人　　王全喜
右當事人間清償借款事件，上訴人對於中華民國九十一年八月十六日臺灣臺北地方法
院九十一年度訴字第三六七七號第一審判決提起上訴，本院判決如左：
    主      文
上訴駁回。
第二審訴訟費用由上訴人負擔。
    事      實
甲、上訴人方面：
一、聲明：(一)原判決廢棄。(二)駁回被上訴人在第一審之訴。
二、陳述：除與原判決記載相同者外，補稱略以：
    原法院九十年訴字第六五七七號塗銷抵押權設定登記事件（下稱另案塗銷抵押權
    登記事件）中，已認定就上訴人所有坐落台北市○○區○○段三小段二四六建號
    權利全部，及其基地一三一、一三二地號土地權利範圍四十分之一（下稱系爭房
    地），為被上訴人所為之抵押權（下稱系爭抵押權）設定係偽造。依上訴人之出
    入境資料可知，民國八十九年七月十八日上訴人並未在台灣，是該日記載上訴人
    同意將系爭房地設定抵押權予被上訴人之切結書，及同日由訴外人即其子王建華
    （已死亡）向被上訴人借款，由上訴人任連帶保證人之融資契約書，就上訴人簽
    名印文部分均屬偽造。而本件九十年七月十一日之理財家房貸契約書（下稱系爭
    房貸契約）實係自上開融資契約而來，簽名亦相同，自亦屬偽造，被上訴人仍向
    其起訴請求，顯無理由，亦有違一事不再理。
三、證據：提出上訴人出入境資料影本、台灣台北地方法院九十年訴字第六五七七號
    民事判決影本及九十一年三月六日言詞辯論筆錄各乙份為證。
乙、被上訴人方面：
一、聲明：駁回上訴。
二、陳述：除與原判決記載相同者外，補稱略以：
    另案塗銷抵押權登記事件中，並未認定系爭抵押權設定之簽名為偽造，況上訴人
    於九十年七月十一日時，人係在國內，且其所蓋用之印章經內政部警政署刑事警
    察局鑑定，確與上訴人之印章相符，亦與上訴人此次上訴委任狀內所蓋用之印文
    相同，堪認系爭房貸契約應為真正。再者，系爭房貸契約係債務人王建華為清償
    舊債務而另訂之新約，並非八十九年七月十八日融資契約之延展。
三、證據：除援用第一審所提證據外，補提切結書及融資契約影本、被上訴人入境記
    錄影本、內政部警政署刑事警察局鑑驗通知書影本各乙份為證。
丙、本院依職權調取原法院九十年度訴字第六五七七號民事卷。
    理      由
一、按訴訟法上所謂一事不再理之原則，乃指同一事件已有確定之終局判決者而言。
    其所謂同一事件，必同一當事人就同一法律關係而為同一之請求，若此三者有一
    不同，即不得謂為同一事件，自不受確定判決之拘束（最高法院十九年度上字第
    二七八號判例要旨參照）。查上訴人主張另案塗銷抵押權登記事件中，業就本件
    相關證物為審酌，本件實質上已於前案中為判斷，被上訴人提起本件訴訟，顯違
    一事不再理原則云云。然查另案塗銷抵押權登記事件，係上訴人主張於八十九年
    七月十七日，為被上訴人所為系爭抵押權設定登記係偽造，本於不當得利請求權
    訴請塗銷之，本件則係被上訴人依連帶保證法律關係，求為判決上訴人就九十年
    七月十一日之系爭房貸應與另一連帶保證人即原審被告吳承孝負給付之責，其為
    訴訟標的之法律關係，前後不同，亦非與前訴可代用之判決，自不能以一事不再
    理之法則相繩，合先敘明。
二、本件被上訴人起訴主張：訴外人王建華（已死亡）以上訴人及原審被告吳承孝為
    連帶保證人，於九十年七月十一日，與伊簽訂系爭房貸契約，約定王建華得以金
    融卡於新臺幣（下同）三百萬元之範圍內向伊融資，約定利息按伊基本放款利率
    加碼年息百分之０點一四機動計算（起訴時為年息百分之八點五），按月於每月
    二十一日攤還本息，如未按期清償時，即喪失期限之利益，逾期清償時，除按原
    利率計付遲延利息外，逾期在六個月以內者，按上開利率百分之十，超過六個月
    者，按上開利率百分之二十計付違約金。嗣王建華循環動用系爭房貸之三百萬元
    額度，詎自九十年七月二十五日起即未清償本息，為此依連帶保證法律關係，請
    求上訴人及吳承孝連帶給付伊三百萬元及如原判決主文第一項所示之利息及違約
    金等語（按原審判決被上訴人全部勝訴，上訴人就其敗訴部分聲明不服，吳承孝
    部分則未據其上訴而告確定）。
三、上訴人則以：另案塗銷抵押權登記事件中，已認定系爭抵押權設定係偽造。依上
    訴人之出入境資料可知，八十九年七月十八日上訴人並未在台灣，是該日記載上
    訴人同意將系爭房地設定抵押權予被上訴人之切結書，及同日由王建華向被上訴
    人借款，由上訴人任連帶保證人之融資契約書，就上訴人簽名印文部分均屬偽造
    。而下稱系爭房貸契約實係自上開融資契約而來，簽名亦相同，自亦屬偽造，被
    上訴人仍向其起訴請求，顯無理由等語，資為抗辯。
四、查被上訴人主張王建華曾向被上訴人簽訂系爭房貸契約，並借款三百萬元，嗣於
    九十年七月二十五日即未依約清償本息，計欠有如原判決主文所示第一項之本金
    、利息、違約金等情，業據其提出理財家房貸契約書、存提紀錄單、催告書等件
    為證，上訴人王建華及另一連帶保證人吳承孝簽名真正亦不爭執，堪認被上訴人
    此部分主張為真實。
五、被上訴人復主張上訴人為連帶保證人，亦應負連帶給付之責等語，然為上訴人所
    否認，並以前詞置辯，是本件所爭執者，核為系爭房貸契約上，上訴人之印文是
    否真正？上訴人應否負連帶保證之責？經查：
  (一)按原告對於自已主張己盡證明之責後，被告對其主張，如抗辯其不實並提出反對
    之主張者，則被告對其反對之主張，亦應負證明之責，此為舉證責任分擔之原則
    ，此有最高法院十八年上字第二八五五號判例意旨可參，而印章由本人或有權使
    用之人蓋用為常態，由無權使用之人蓋用為變態，主張該變態事實之當事人，應
    負舉證責任（最高法院九十年度台上字第二三０八號判決參照）。查爭房貸契約
    上其連帶保證人上簽名、印章為真正，而被上訴人既係請求上訴人履行連帶保證
    之責，是除上訴人自認被上訴人所主張連帶保證之事實外，固應先由被上訴人就
    其主張此項事實，負舉證之責任，惟如被上訴人證明印文為真實時，上訴人即被
    告應就於其抗辯事實，即印文為盜用部分，負證明之責任。
  (二)查於上開另案審理時，證人吳承即證稱先後有二次對保（按即上開先後二次借款
    之對保），二次在場人員除有伊、王建華及被上訴人行員外，亦有王建華稱為其
    母之人在場；證人即被上訴人行員鄭文賓、閻凱偉亦同此證述（見本院卷第三六
    、三七頁所附另案九十年三月六日言詞辯論筆錄），足認於簽訂系爭房貸契約時
    ，確有一自稱為王建華母親之人在場。又系爭抵押權設定契約書、切結書、系爭
    理財家房貸契約書、借款申請書、授信約定書、印鑑卡等，其上上訴人之簽名及
    印文，經原法院於另案送內政部警政署刑事警察局鑑定，簽名部分固無法認定，
    惟印文部分則與上訴人提出之印章及起訴狀上印文相符，有該局九十一年三月二
    十日刑鑑字第０九一００五０六六七號鑑驗通知書影本乙份在卷可參（見本院卷
    第六七頁），亦據本院依職權調取上開卷宗閱明屬實，亦堪信系爭房貸契約、系
    爭抵押權設定契約書、切結書上上訴人人之印文應為真正，則被上訴人主張系爭
    房貸契約確曾依程序確實對保，且核對印文相符後，始同意訂立等語，堪予採信
    ，上訴人辯稱系爭印文為偽造云云，殊不足取，揆諸前揭說明，應由上訴人就系
    爭印文乃被盜用之事實，負舉證責任。
  (三)上訴人固舉前案中，原法院亦認系爭抵押權設定文件係偽造，而認本件系爭房貸
    契約中之上訴人印文亦係偽造，上訴人毋庸負連帶保證責任云云。惟查原法院於
    前案中亦係未否認印文為真正，僅因八十九年七月間，上訴人在國外，復未有授
    權書，而認為系爭抵押權之設定未具合法代理，此有該判決影本乙份附卷可稽（
    見本院卷第十至十九頁），且原法院就上開另案乃對上訴人請求塗銷八十九年七
    月十八日系爭抵押權設定是否有理由乙節為認定，核與本件被上訴人係依九十年
    七月十一日系爭房貸契約所成立之連帶保證法律關係為主張相異，已如前述，原
    法院就上開另案所為之見解，自無從拘束本院，參以系爭房貸契約訂立時間即九
    十年七月十一日，上訴人並未出國，有內政部警政署入出境管理局以九十一年三
    月十三日境信昌字第０九一０００八八五五號函檢陳之出入境紀錄附上開另案卷
    可參，並經本院調取該卷核閱無誤，與上開另案上訴人於系爭抵押權設定期間，
    其在國外之情形不同，系爭房貸契約簽訂時間復距上開融資契約簽訂時間達約一
    年之久，自不得比附授引，難認上訴人已盡舉證之責，其抗辯自無可採，上訴人
    自應負連帶保證之責。
六、綜上所述，系爭房貸契約上之上訴人印文既為真正，上訴人復未能舉證證明該印
    文係被盜用，應認被上訴人主張為可採，上訴人所辯尚無可取。從而，被上訴人
    本於連帶保證之法律關係，請求上訴人給付伊三百萬元，及自九十年七月二十六
    日起至清償日止，按年息百分之八．五計算之利息，並自民國九十年八月二十七
    日起至民國九十一年二月二十六日止，按上開利率百分之十，自民國九十一年二
    月二十七日起至清償日止，按上開利率百分之二十計算之違約金，洵屬有據，應
    予准許。原審判命上訴人如數給付，並為准假執行宣告之聲明，於法並無不合。
    上訴意旨指摘原判決不當，求予廢棄改判，為無理由，應予駁回。
七、本件事證已臻明確，兩造其餘攻擊、防禦方法及立證方式，核與判決結果均無影
    響，爰不一一論述，附此敘明。
據上論結，本件上訴為無理由，依民事訴訟法第四百四十九條第一項、第七十八條，
判決如主文。
中　　　華　　　民　　　國　　九十一　　年　　十二　　  月　　  十    　日
                                民事第一庭
                                    審判長法  官　湯  美  玉
                                    　　　法  官　陳  金  圍
                                    　　　法  官　黃  莉  雲
右正本係照原本作成。
如不服本判決，應於收受送達後二十日內向本院提出上訴書狀，其未表明上訴理由者
，應於提出上訴後二十日內向本院補提理由書狀（均須按他造當事人之人數附繕本）
上訴時應提出委任律師或具有律師資格之人之委任狀；委任有律師資格者，另應附具
律師及格證書及釋明委任人與受任人有民事訴訟法第四百六十六條之一第一項但書或
第二項（詳附註）所定關係之釋明文書影本。
中　　　華　　　民　　　國　　九十一　　年　　十二　　  月　　  十二  　日
                                          書記官　秦  仲  芳
附註：
民事訴訟法第四百六十六條之一（第一項、第二項）：
對於第二審判決上訴，上訴人應委任律師為訴訟代理人。但上訴人或其法定代理人具
有律師資格者，不在此限。
上訴人之配偶、三親等內之血親、二親等內之姻親，或上訴人為法人、中央或地方機
關時，其所屬專任人員具有律師資格並經法院認為適當者，亦得為第三審訴訟代理人
。
